ACORDAO-COMPLETO-2468781

ACÓRDÃO 8321/2021 ATA 17/2021 - PRIMEIRA CÂMARA

VISTOS, relatados e discutidos estes autos de tomada de contas especial em desfavor do Sr. Aécio Silva Jardim (XXX.496.906-XX) , ex-prefeito de Araçuaí - MG, em razão da não comprovação da regular aplicação dos recursos recebidos por força do Convênio 208/2007;
ACORDAM os ministros do Tribunal de Contas da União, reunidos em sessão da 1ª Câmara, ante as razões expostas pelo relator, em:
9.1. julgar regulares, com fulcro nos arts. 1º, inciso I, 16, inciso I, 17 e 23, inciso I, da Lei 8.443/1992 c/c os arts. 1º, inciso I, 207 e 214, inciso I, do RI/TCU, as contas do Sr. Aécio Silva Jardim (XXX.496.906-XX) , dando-lhe quitação plena; e
9.2. encaminhar cópia desta deliberação ao Ministério da Cidadania e ao responsável.

Tomada de contas especial instaurada pelo Ministério do Desenvolvimento Social (MDS), em razão da impugnação total de despesas em convênio celebrado com o Município de Araçuaí/MG.

Primeira Câmara

Município de Araçuaí - MG.

3. Responsável: Aécio Silva Jardim (XXX.496.906-XX).

13.1. Ministros presentes: Walton Alencar Rodrigues (Presidente), Benjamin Zymler, Vital do Rêgo (Relator) e Jorge Oliveira.
13.2. Ministros-Substitutos presentes: Augusto Sherman Cavalcanti e Weder de Oliveira.

VITAL DO RÊGO

Adoto como relatório a instrução de mérito elaborada no âmbito da Secretaria de Controle Externo de Tomada de Contas Especial - SecexTCE (peça 155) , que contou com a anuência do escalão gerencial da referida unidade técnica (peças 156 e 157) , a seguir transcrita com ajustes de forma:
INTRODUÇÃO
1.	Cuidam os autos de tomada de contas especial instaurada pelo Ministério do Desenvolvimento Social (MDS) , em desfavor do Sr. Aécio Silva Jardim (CPF XXX.496.906-XX) , em razão da impugnação total de despesas, efetuadas por meio do Convênio 208/2007, Siconv 598136 (peças 7 e 39) , celebrado entre o MDS e o Município de Araçuaí/MG, que teve por objeto "o apoio financeiro para implantar o Programa de Aquisição de Alimentos - Compra Direta Local da Agricultura Familiar, por meio da aquisição de produtos agropecuários produzidos por agricultores familiares que se enquadrem no Programa Nacional de Fortalecimento da Agricultura Familiar - PRONAF, e que se destinem ao atendimento das demandas de suplementação alimentar e nutricional dos programas sociais".
HISTÓRICO
2.	Para a execução do objeto foram previstos R$ 247.578,95, sendo R$ 235.200,00 à conta do concedente e R$ 12.378,95 referentes à contrapartida (peça 7, p. 4-5) . Os recursos foram liberados mediante as Ordens Bancárias 2008OB901436 e 2008OB901437, ambas de 26/12/2008 e de mesmo valor (R$ 117.600,00) , conforme se verifica na peça 25, p. 1-2.  O convênio teve vigência no período de 19/12/2007 a 30/11/2008 (peça 7, p. 4, e peça 8) , sendo prorrogado até 31/10/2010 (peça 39, p.1) .
3. A prestação de contas e complementações enviadas (peça 102, p. 237-535, peça 103, p. 1-133, peça 103, p. 165-363, peça 103, p. 379-409, e peça 104, p. 1-15) foram analisadas por meio do Parecer Técnico 25/2016-CGSIA/DECOM/SESAN/MDS (peça 58) , da Nota Técnica 041/2016 - COPC/CGEOF/SESAN/MDSA (peça 60) e do Parecer Financeiro 10/2017 - COPC/CGEOF/SESAN/MDSA (peça 73) .
4.	Conforme consta no Parecer Técnico 25/2016CGSIA/DECOM/SESAN/MDS, foram constatadas as seguintes irregularidades:
a) o Relatório de Execução Físico-Financeira (REFF) apresenta erro de preenchimento e não está em conformidade com o Cronograma de Execução;
b) o Relatório de Execução de Receita e Despesa (RERD) apresenta erro de preenchimento e não está em conformidade com o Plano de Aplicação do Plano de Trabalho;
c) a Relação de Pagamentos não apresenta as despesas com recursos provenientes da contrapartida e de rendimento de aplicação;
d) não houve envio de documentos que comprovem as despesas previstas para Contratação de Serviços de Terceiros - PF e de Material de Consumo; e
e) não houve envio dos relatórios produzidos pelas entidades a fim de comprovar o efetivo recebimento dos alimentos, sua periodicidade, quantidade e qualidade, não sendo, portanto, possível identificar o cumprimento da etapa/fase 1.2 (doação de alimentos) . (p. 3 do doc. 8) .
5.	No Relatório de TCE (peça 84) conclui-se que o prejuízo importaria no valor de R$ 234.760,69 (já que havia sido restituída a quantia de R$ 439,31, em 28/8/2009, conforme consta na peça 59) , imputandose a responsabilidade ao Sr. Aécio Silva Jardim, pois a documentação enviada carecia de detalhamento necessário a uma correta avaliação dos resultados obtidos e o atingimento das metas acordadas, não sendo possível identificar com segurança quantos agricultores participaram do Programa, os valores recebidos por cada um e a quantidade de alimentos vendidos para confronto com as doações de alimentos às entidades beneficiárias.
6. O Relatório de Auditoria 980/2017 da Controladoria Geral da União (peça 85) também chegou às mesmas conclusões. Após serem emitidos o Certificado de Auditoria, o Parecer do Dirigente e o Pronunciamento Ministerial (peças 86-88) , o processo foi remetido a esse Tribunal.
7.	Na instrução inicial (peça 91) , analisando-se os documentos nos autos, concluiu-se pela necessidade de realização de diligência aos órgãos/entidades abaixo, para que encaminhassem os seguintes documentos/informações:
a) Banco do Brasil: extratos bancários a partir das datas de abertura até a data de encerramento da conta de transferência 14.277-8, da agência 0152-X, com abertura em 26/12/2008 e movimentação, destinada a movimentar os recursos federais transferidos por meio do convênio, bem como cópia, frente e verso, dos cheques emitidos a débito da aludida conta, assim como de outros documentos de saques e transferências, com a identificação dos respectivos beneficiários e dos prepostos que os autorizaram (CPF) , e, ainda, com demonstração dos rendimentos auferidos com as aplicações financeiras realizadas no período; e
b) Ministério do Desenvolvimento Social: cópia dos documentos encaminhados pelo Instituto convenente e pelo Senhor Aécio Silva Jardim, a título de prestação de contas do convênio, bem como de qualquer outro documento encaminhado, em atendimento às solicitações do Ministério do Desenvolvimento Social inclusive de: Relação de Pagamentos; Notas Fiscais e outros comprovantes de realização das despesas.
8.	O Ministério do Desenvolvimento Social informou que estava encaminhando mídia digital contendo cópia integral do Processo 71000.008228/2007-71 (peça 97) . O Banco do Brasil informou que estava encaminhando em mídia digital os extratos bancários da conta 14.277-8, agência 0152-X, de titularidade da prefeitura do município de Araçuaí/MG, referentes ao período de dezembro de 2008 até o último lançamento ocorrido em julho de 2011, bem extratos das aplicações e microfilmagens de todos os cheques pagos (peça 106) .
9. Na instrução de peça 112, concluiu-se pela necessidade de realização de citação, nos termos abaixo:
Qualificação do responsável: Aécio Silva Jardim (CPF XXX.496.906-XX) , prefeito do Município de Araçuaí/MG no período de 1º/1/2009 a 31/12/2012.
Irregularidade: não comprovação da boa e regular aplicação dos recursos recebidos por força do Convênio 208/2007 (Siconv 598136) , em razão da impossibilidade de se poder avaliar a execução física do convênio e se foram alcançados os objetivos previstos no convênio, tendo em vista as irregularidades abaixo especificadas, conforme relatado no Parecer Técnico 25/2016CGSIA/DECOM/SESAN/MDS:
a) o Relatório de Execução Físico-Financeira (REFF) apresentou erro de preenchimento e não estava em conformidade com o Cronograma de Execução;
b) o Relatório de Execução de Receita e Despesa (RERD) apresentou erro de preenchimento e não estava em conformidade com o Plano de Aplicação do Plano de Trabalho;
c) a Relação de Pagamentos não apresentou as despesas com recursos provenientes da contrapartida e de rendimento de aplicação;
d) não houve envio de documentos que comprovassem as despesas previstas para Contratação de Serviços de Terceiros - PF e de Material de Consumo; e
e) não houve envio dos relatórios produzidos pelas entidades a fim de comprovar o efetivo recebimento dos alimentos, sua periodicidade, quantidade e qualidade, não sendo, portanto, possível identificar o cumprimento da etapa/fase 1.2 (doação de alimentos) .
Dispositivos violados: parágrafo único do art. 70 da Constituição Federal; art. 145 do Decreto 93.872/1986; art. 28 da Instrução Normativa STN 1/1997 e Cláusula Décima do termo de convênio.
Quantificação do débito:
	Valor original
	Data da Ocorrência
	Débito/Crédito

	R$ 235.200,00
	26/12/2008
	Débito

	R$ 439,31
	28/8/2009
	Crédito

Valor total do débito atualizado até 20/9/2019: R$.
Cofre para recolhimento: Tesouro Nacional.
Conduta: deixar de comprovar a boa e regular aplicação dos recursos recebidos por força do Convênio 208/2007 (Siconv 598136) , em razão da impossibilidade de se poder avaliar a execução física do convênio e se foram alcançados os objetivos previstos no convênio, tendo em vista as irregularidades abaixo especificadas, conforme relatado no Parecer Técnico 25/2016CGSIA/DECOM/SESAN/MDS:
a) o Relatório de Execução Físico-Financeira (REFF) apresentou erro de preenchimento e não estava em conformidade com o Cronograma de Execução;
b) o Relatório de Execução de Receita e Despesa (RERD) apresentou erro de preenchimento e não estava em conformidade com o Plano de Aplicação do Plano de Trabalho;
c) a Relação de Pagamentos não apresentou as despesas com recursos provenientes da contrapartida e de rendimento de aplicação;
d) não houve envio de documentos que comprovassem as despesas previstas para Contratação de Serviços de Terceiros - PF e de Material de Consumo; e
e) não houve envio dos relatórios produzidos pelas entidades a fim de comprovar o efetivo recebimento dos alimentos, sua periodicidade, quantidade e qualidade, não sendo, portanto, possível identificar o cumprimento da etapa/fase 1.2 (doação de alimentos) .
Nexo de causalidade: a não comprovação da boa e regular aplicação dos recursos recebidos por força do Convênio 208/2007 (Siconv 598136) , em razão da impossibilidade de se poder avaliar a execução física do convênio e se foram alcançados os objetivos previstos no convênio, tendo em vista as irregularidades abaixo especificadas, conforme relatado no Parecer Técnico 25/2016CGSIA/DECOM/SESAN/MDS, resultou em presunção de dano ao Erário pelo valor total repassado de R$ 234.760,69:
a) o Relatório de Execução Físico-Financeira (REFF) apresentou erro de preenchimento e não estava em conformidade com o Cronograma de Execução;
b) o Relatório de Execução de Receita e Despesa (RERD) apresentou erro de preenchimento e não estava em conformidade com o Plano de Aplicação do Plano de Trabalho;
c) a Relação de Pagamentos não apresentou as despesas com recursos provenientes da contrapartida e de rendimento de aplicação;
d) não houve envio de documentos que comprovassem as despesas previstas para Contratação de Serviços de Terceiros - PF e de Material de Consumo; e
e) não houve envio dos relatórios produzidos pelas entidades a fim de comprovar o efetivo recebimento dos alimentos, sua periodicidade, quantidade e qualidade, não sendo, portanto, possível identificar o cumprimento da etapa/fase 1.2 (doação de alimentos) .
Culpabilidade: não há excludentes de ilicitude, de culpabilidade e de punibilidade; é razoável supor que o responsável tinha consciência da ilicitude de sua conduta; era exigível conduta diversa da praticada, qual seja: i) elaborar o Relatório de Execução Físico-Financeira (REFF) em conformidade com o Cronograma de Execução; ii) elaborar o Relatório de Execução de Receita e Despesa (RERD) em conformidade com o Plano de Aplicação do Plano de Trabalho; iii) fazer constar na Relação de Pagamentos as despesas com recursos provenientes da contrapartida e de rendimento de aplicação; iv) apresentar os documentos que comprovassem as despesas previstas para Contratação de Serviços de Terceiros - PF e de Material de Consumo; v) apresentar os relatórios produzidos pelas entidades a fim de comprovar o efetivo recebimento dos alimentos, sua periodicidade, quantidade e qualidade, a fim de se poder verificar o cumprimento da etapa/fase 1.2 (doação de alimentos) .
10. O responsável foi citado (peça 129) , tendo apresentado suas alegações de defesa (peças 139-143) .
11.	Na instrução antecedente (peça 144) foi relatado ter sido anexado aos autos, pelo responsável, documentação com o objetivo de demonstrar a execução do objeto do convênio. Verificou-se terem sido juntados aos autos:
a) ofício destinado à prefeitura de Aracuaí/MG, datado de 9/7/2020 (peça 140, p. 2) , solicitando acesso a documentos contábeis, o qual foi respondido por meio do Ofício 178/2020-GP, datado de 24/8/2020 (peça 140, p. 1) ;
b) demonstrativos de pagamento de despesas, relativas ao período de janeiro a dezembro de 2009 e janeiro a dezembro de 2010 (peça 140, p. 3-13) ;
c) autorizações de pagamento e de quitação e notas fiscais (peça 140, p. 14-19, 22-37-41, 43-45, 49-63, 65-67, 69-148, 150-157, 160-183, 185-193 e 195-198 - peça 141, p. 1-18, 20-25, 27-101, 104-117, 119-146, 148-204, 206-231; peça 142, p. 1-50, 52-147 e 149-156) ;
d) documento de arrecadação estadual (peça 140, p. 20, 42, 46-48, 64, 68, 149, 158-159, 184 e 194 - peça 141, p. 19, 26, 102-103, 118, 147, 205 - peça 142, p. 51 e 148) ;
e) atestados de recebimento de produtos (peça 143, p. 1-5) ;
f) folha de presença (peça 143, p. 7) ; 
g) documento referente a recebimento de alimentos (peça 143, p. 9) ;
h) formulário de público beneficiado (peça 143, p. 15, 19, 31, 33, 37, 39) ;
i) Ofício da APAE de Araçuaí, informando acerca do período de recebimento de produto do projeto (peça 143, p. 17) ;
j) Relatórios de Execução Físico-Financeiro referente ao período de janeiro a outubro de 2008 (peça 143, p. 25-29) e ao primeiro trimestre de 2009 (peça 143, p. 49-53) ; e
k) Relatório de Avaliação Qualitativa, referente ao período de 1º a 31 de março de 2009 (peça 143, p. 43-47) .
12.	Foi relatado ainda que no Relatório de TCE (peça 84) consta que o prejuízo importaria no valor de R$ 234.760,69 (valor total repassado descontado o valor restituído, de R$ 439,31) , uma vez que a documentação enviada carecia de detalhamento necessário a uma correta avaliação dos resultados obtidos e o atingimento das metas acordadas, não sendo possível identificar com segurança quantos agricultores participaram do Programa, os valores recebidos por cada um e a quantidade de alimentos vendidos para confronto com as doações de alimentos às entidades beneficiárias.
13.	Chegou-se à conclusão de que a documentação apresentada poderia conter elementos que comprovassem as despesas realizadas, afastando ou reduzindo o débito apontado, sendo sugerida a realização de diligência ao Ministério da Cidadania, para que analisasse a documentação de que tratam as peças 140-143, em conjunto com os documentos já analisados, encaminhando ao Tribunal seu pronunciamento ou parecer sobre a regularidade ou não acerca da prestação de contas.
14.	Conforme consta no Despacho do Ministro-Relator (peça 147) , foi determinada a realização de diligência ao Ministério da Cidadania, nos termos propostos pela unidade técnica, bem como o encaminhamento de cópia da decisão, acompanhada das peças 140 a 144.
EXAME TÉCNICO
15.	O convênio celebrado teve por objeto "o apoio financeiro para implantar o Programa de Aquisição de Alimentos - Compra Direta Local da Agricultura Familiar, por meio da aquisição de produtos agropecuários produzidos por agricultores familiares que se enquadrem no Programa Nacional de Fortalecimento da Agricultura Familiar - PRONAF, e que se destinem ao atendimento das demandas de suplementação alimentar e nutricional dos programas sociais".
16.	Em razão da impossibilidade de se poder avaliar a execução física do convênio e se foram alcançados os objetivos previstos, foi realizada citação do Sr. Aécio Silva Jardim, prefeito do Município de Araçuaí/MG, no período de 1º/1/2009 a 31/12/2012.
17.	Embora as alegações de defesa tenham sido rejeitadas (itens 17-29 da instrução de que trata a peça 144) , verificou-se que a documentação apresentada poderia conter elementos que comprovassem as despesas realizadas, afastando ou reduzindo o débito apontado, sendo sugerida a realização de diligência ao Ministério da Cidadania (peça 144) , para que analisasse a documentação de que tratam as peças 140-143, em conjunto com os documentos já analisados, encaminhando ao Tribunal seu pronunciamento ou parecer sobre a regularidade ou não acerca da prestação de contas.
18.	Em cumprimento à decisão do Relator (peça 147) , foi realizada diligência à Secretaria Executiva do Ministério da Cidadania, por meio do Ofício 63621/2020-TCU/Seproc (peça 148) , o qual foi recebido (peça 149) . Em resposta, o citado ministério informou que estava encaminhando manifestação da Secretaria de Gestão de Fundos e Transferências, consubstanciada no Ofício 366/2020/SE/SGFT/DTEDS/CGPC-DES-II/MC, conforme anexos (peças 150-152) .
19.	Consta no Ofício 366/2020/SE/SGFT/DTEDS/CGPC-DES-II/MC (peça 151) , que estava sendo apresentada a Nota 45/2020/SE/SGFT/DTEDS/CGPCDS-DES-II (peça 152) , contendo manifestação sobre a análise complementar da prestação de contas do convênio.
20.	Na Nota 45/2020/SE/SGFT/DTEDS/CGPCDS-DES-II (peça 152) consta a seguinte informação em relação à prestação de contas do convênio: 
3.	Com efeito, em cumprimento à determinação supra da Colenda Corte de Contas Federal, a área técnica desta Coordenação, avaliou a documentação complementar encaminhada, sob a ótica da execução física do Convênio nº 208/2007, consoante Parecer Técnico Complementar nº 9/2020/SE/SGFT/DTEDS/CGPCDS-DES-II, de 16/12/2020 (Sei nº 9340614) , tendo pugnado pela "manutenção da reprovação formal, com a glosa do valor total do convênio e suas devidas atualizações e em corolário, a instauração de Tomada de Contas Especial para apuração das impropriedades identificadas, e propõe que o processo seja encaminhado à Coordenação-Geral de Prestação de Contas, para emissão do parecer financeiro".
4.	Sendo assim, diante da manutenção do entendimento pela reprovação total, não há que se fazer análise financeira, uma vez que não há elementos capazes de reformar os entendimentos outrora exarados.
21.	Pelas informações apresentadas de forma genérica por meio da Nota 45/2020/SE/SGFT/DTEDS/CGPCDS-DES-II, a documentação complementar apresentada pelo responsável não se prestou a afastar a irregularidade. Verifica-se, contudo, que não foi anexado o Parecer Técnico Complementar 9/2020/SE/SGFT/DTEDS/CGPCDS-DES-II, que analisou a documentação sob o aspecto da execução física do ajuste, não sendo possível, portanto, avaliar as informações nele contidas para fins de verificação da regularidade ou não de sua execução.
22.	A princípio, seria necessária a reiteração da diligência realizada, a fim de obtenção dos elementos que fundamentaram a elaboração do Parecer 45/2020.
23.	Contudo, analisando os autos, constata-se que houve comprovação de realização de despesas com pagamentos feitos diretamente a agricultores familiares, relativos à aquisição de produtos agropecuários produzidos por eles, conforme especificado na tabela abaixo:
	Beneficiário
	Nº do Empenho
	Valor do empenho
	Peça
	Pág.
	Nota fiscal
	Valor da nota fiscal
	Data da nota fiscal
	Peça
	Pág.

	Antônio Carlos Oliveira Santos
	1248/2009
	R$1.348,10
	140
	14
	516745
	R$1.348,10
	18/05/2009
	140
	15

	Antônio Carlos Oliveira Santos
	1248/2009
	R$557,05
	140
	16
	716037
	R$557,05
	29/07/2009
	140
	17

	Selma Ramalho N. Rodrigues
	1251/2009
	R$2.563,03
	140
	22
	716272
	R$2.563,03
	10/11/2009
	140
	23

	Selma Ramalho N. Rodrigues
	1251/2009
	R$689,30
	140
	24
	716271
	R$689,30
	10/11/2009
	140
	25

	José Márcio Ramalho Silva
	1252/2009
	R$3.500,00
	140
	26
	357202
	R$3.500,00
	20/10/2009
	140
	27

	Roberto Silva Santos
	1253/2009
	R$352,00
	140
	28
	35701
	R$352,00
	08/06/2009
	140
	29

	Roberto Silva Santos
	1253/2009
	R$1.100,00
	140
	33
	71624
	R$1.100,00
	21/10/2009
	140
	34

	Ernani Luiz Caminhas
	1255/2009
	R$2.385,60
	140
	35
	356902
	R$2.385,60
	30/03/2009
	140
	36

	Ernani Luiz Caminhas
	1255/2009
	R$1.114,40
	140
	37
	356927
	R$1.119,20
	07/04/2009
	140
	39

	Clemente Teixeira Lopes
	1256/2009
	R$1.315,78
	140
	40
	357201
	R$1.315,78
	14/10/2009
	140
	41

	Wesley Pereira Alves
	1257/2009
	R$1.517,45
	140
	50
	356944
	R$1.517,45
	27/04/2009
	140
	51

	Wesley Pereira Alves
	1257/2009
	R$856,90
	140
	52
	356988
	R$856,90
	02/06/2009
	140
	53

	Wesley Pereira Alves
	1257/2009
	R$1.125,63
	140
	54
	357108
	R$1.125,63
	31/9/2009
	140
	55

	Maria Elza Ferreira dos Santos
	1256/2009
	R$564,86
	140
	56
	356990
	R$564,86
	03/06/2009
	140
	57

	Maria Elza Ferreira dos Santos
	1258/2009
	R$359,87
	140
	58
	357035
	R$359,87
	30/06/2009
	140
	59

	Maria Elza Ferreira dos Santos
	1258/2009
	R$1.194,00
	140
	60
	357138
	R$1.194,00
	08/09/2009
	140
	61

	Maria Elza Ferreira dos Santos
	1258/2009
	R$370,85
	140
	62
	357252
	R$370,85
	22/12/2009
	140
	63

	José João Vieira de Araújo
	1259/2009
	R$2.223,19
	140
	65
	716092
	R$2.223,19
	02/09/2009
	140
	66

	Nelsin Dourado Souza
	1260/2009
	R$1.762,67
	140
	72
	356987
	R$1.762,67
	02/06/2009
	140
	73

	Nelsin Dourado Souza
	1260/2009
	R$1.737,33
	140
	74
	716080
	R$1.737,33
	27/08/2009
	140
	75

	Mateus Pereira da Costa
	1261/2009
	R$1.121,00
	140
	76
	716054
	R$1.121,00
	07/08/2009
	140
	77

	Mateus Pereira da Costa
	1261/2009
	R$1.476,25
	140
	78
	716176
	R$1.476,25
	19/09/2009
	140
	79

	João Rodrigues Pereira
	1262/2009
	R$616,67
	140
	82
	3569
	R$616,67
	01/06/2009
	140
	83

	João Rodrigues Pereira
	1262/2009
	R$775,79
	140
	84
	357104
	R$775,79
	21/07/2009
	140
	85

	João Rodrigues Pereira
	1262/2009
	R$754,00
	140
	86
	357127
	R$754,00
	19/08/2009
	140
	87

	João Rodrigues Pereira
	1262/2009
	R$505,70
	140
	88
	357173
	R$505,70
	23/09/2009
	140
	89

	João Rodrigues Pereira
	1262/2009
	R$847,83
	140
	90
	357242
	R$847,83
	23/11/2009
	140
	91

	João das Graças Santos
	1263/2009
	R$679,00
	140
	92
	357126
	R$679,00
	12/08/2009
	140
	93

	Joaquim Oliveira Santos
	1264/2009
	R$1.559,35
	140
	96
	51674
	R$1.559,35
	18/05/2009
	140
	97

	Joaquim Oliveira Santos
	1264/2009
	R$485,55
	140
	98
	716048
	R$485,55
	07/08/2009
	140
	99

	Ivan Luiz Caminhas
	1265/2009
	R$1.080,00
	140
	102
	357131
357129
	R$1.080,00
	21/08/2009
	140
	103-104

	Ivan Luiz Caminhas
	1265/2009
	R$991,25
	140
	105
	357182
	R$991,25
	01/10/2009
	140
	106

	Ivan Luiz Caminhas
	1265/2009
	R$18,96
	140
	107
	357183
	R$18,96
	01/10/2009
	140
	108

	Antônio Isnaldo Batista
	1267/2009
	R$1.372,45
	140
	109
	357103
	R$1.372,45
	21/07/2009
	140
	110

	Ailton Oliveira Santos
	1268/2009
	R$336,85
	140
	115
	35693
	R$336,85
	17/04/2009
	140
	116

	Ailton Oliveira Santos
	1268/2009
	R$530,40
	140
	117
	35697
	R$530,40
	18/05/2009
	140
	118

	Ailton Oliveira Santos
	1268/2009
	R$374,39
	140
	120
	357038
	R$374,39
	01/07/2009
	140
	121

	Ailton Oliveira Santos
	1268/2009
	R$454,63
	140
	122
	716052
	R$454,63
	08/08/2009
	140
	123

	Ailton Oliveira Santos
	1268/2009
	R$601,25
	140
	124
	716075
	R$601,25
	24/08/2009
	140
	125

	Ailton Oliveira Santos
	1268/2009
	R$426,53
	140
	126
	716136
	R$426,53
	14/09/2009
	140
	127

	Maria Helena Pinheiro Santos
	1269/2009
	R$1.702,30
	140
	128
	356969
	R$1.702,30
	11/05/2009
	140
	129

	Maria Helena Pinheiro Santos
	1269/2009
	R$1.168,42
	140
	130
	356983
	R$1.168,42
	27/05/2009
	140
	131

	Maria Helena Pinheiro Santos
	1269/2009
	R$629,25
	140
	132
	357014
	R$629,25
	08/06/2009
	140
	133

	José Cândido Paulo Gonçalves
	1274/2009
	R$1.240,71
	140
	137
	516536
	R$1.240,71
	27/03/2009
	140
	138

	José Cândido Paulo Gonçalves
	1274/2009
	R$726,03
	140
	139
	516707
	R$726,03
	27/04/2009
	140
	140

	José Cândido Paulo Gonçalves
	1274/2009
	R$832,80
	140
	141
	516748
	R$832,80
	19/05/2009
	140
	142

	José de Almeida Silva
	1270/2009
	R$2.359,56
	140
	143
	357232
	R$2.359,56
	11/11/2009
	140
	144

	Valdeci Souza Ramalho
	1275/2009
	R$3.235,28
	140
	145
	716139
716140
	R$3.235,28
	15/09/2009
	140
	146-147

	Maria Ilma Ramalho Moreira
	1277/2009
	R$581,49
	140
	151
	356923
	R$581,49
	03/04/2009
	140
	152

	Maria Ilma Ramalho Moreira
	1277/2009
	R$456,27
	140
	153
	356939
	R$456,27
	23/04/2009
	140
	155

	Maria Ilma Ramalho Moreira
	1277/2009
	R$422,15
	140
	156
	35696
	R$422,15
	07/05/2009
	140
	157

	Maria Ilma Ramalho Moreira
	1277/2009
	R$422,80
	140
	160
	516753
	R$422,80
	28/05/2009
	140
	161

	Maria Ilma Ramalho Moreira
	1277/2009
	R$237,19
	140
	162
	516805
	R$237,19
	05/06/2009
	140
	163

	Maria Ilma Ramalho Moreira
	1277/2009
	R$252,48
	140
	164
	357023
	R$252,48
	18/06/2009
	140
	165

	Maria Ilma Ramalho Moreira
	1277/2009
	R$148,22
	140
	166
	516880
	R$148,22
	25/06/2009
	140
	167

	Maria Ilma Ramalho Moreira
	1277/2009
	R$418,92
	140
	168
	516888
	R$418,92
	10/07/2009
	140
	169

	Maria Ilma Ramalho Moreira
	1277/2009
	R$380,42
	140
	170
	716051
	R$380,42
	05/08/2009
	140
	171

	Osvaldo Ferreira Barbosa
	1278/2009
	R$1.045,38
	140
	173
	516872
	R$1.045,38
	29/06/2009
	140
	174

	Joaquim Ramalho Campos
	1279/2009
	R$159,40
	140
	180
	357132
	R$159,40
	24/08/2009
	140
	181

	Farley Lopes Martins
	1282/2009
	R$2.083,26
	140
	185
	716070
716071
	R$2.083,26
	20/08/2009
	140
	186-187

	Antônio das Graças P. da Silva
	1284/2009
	R$1.132,50
	140
	188
	516708
	R$1.132,50
	28/04/2009
	140
	189

	Antônio das Graças P. da Silva
	1284/2009
	R$1.156,00
	140
	192
	716296
	R$1.156,00
	04/12/2009
	140
	193

	Maria da Conceição F. Santos
	1286/2009
	R$1.988,45
	140
	195
	516807
	R$1.988,45
	10/06/2009
	140
	196

	Maria da Conceição F. Santos
	1286/2009
	R$695,19
	140
	197
	716250
	R$695,19
	21/10/2009
	140
	198

	Rimarque Vieira do Amaral
	1288/2009
	R$2.420,00
	141
	1
	357030
	R$2.420,00
	25/06/2009
	141
	2

	Rimarque Vieira do Amaral
	1288/2009
	R$1.080,00
	141
	3
	357122
	R$1.080,09
	07/08/2009
	141
	4

	Bevenuto Pereira dos Santos
	1290/2009
	R$377,11
	141
	7
	716220
	R$377,11
	30/09/2009
	141
	8

	Pedro Rodrigues da Silva
	1291/2009
	R$818,88
	141
	9
	357021
	R$818,88
	18/06/2009
	141
	10

	Pedro Rodrigues da Silva
	1291/2009
	R$1.530,42
	141
	11
	716029
	R$1.530,42
	22/07/2009
	141
	12

	Maria Aparecida Soares Santos
	1295/2009
	R$2.368,07
	141
	15
	357171
	R$2.368,07
	22/09/2009
	141
	16

	Silvano Ornelas Franco
	1292/2009
	R$3.499,98
	141
	17
	516538
	R$3.499,98
	30/03/2009
	141
	18

	José Maria Soares
	1293/2009
	R$968,69
	141
	20
	357028
	R$968,69
	24/06/2009
	141
	21

	José Maria Soares
	1293/2009
	R$963,38
	141
	22
	357119
	R$963,38
	05/08/2009
	141
	23

	José Maria Soares
	1293/2009
	R$744,57
	141
	24
	357295
	R$744,57
	17/12/2009
	141
	25

	Maria Aparecida Soares Santos
	1295/2009
	R$533,32
	141
	29
	357164
	R$533,32
	18/09/2009
	141
	30

	Milene Moreira Roque
	1296/2009
	R$1.936,52
	141
	31
	716028
	R$1.936,52
	22/09/2009
	141
	32

	Milene Moreira Roque
	1296/2009
	R$576,60
	141
	33
	7160
	R$576,60
	21/08/2009
	141
	34

	Milene Moreira Roque
	1296/2009
	R$973,14
	141
	35
	357142
	R$973,14
	15/09/2009
	141
	36

	José Alves de Matos
	1297/2009
	R$135,00
	141
	37
	716026
	R$135,00
	21/07/2009
	141
	38

	José Alves de Matos
	1297/2009
	R$672,30
	141
	39
	71602
	R$672,30
	22/07/2009
	141
	40

	José Osvaldo Nunes de Matos
	1299/2009
	R$166,52
	141
	43
	51689
	R$166,52
	18/07/2009
	141
	44

	José Osvaldo Nunes de Matos
	1299/2009
	R$163,53
	141
	45
	716066
	R$163,53
	19/08/2009
	141
	46

	José Osvaldo Nunes de Matos
	1299/2009
	R$325,22
	141
	47
	716648
	R$325,22
	16/09/2009
	141
	48

	José Osvaldo Nunes de Matos
	1299/2009
	R$193,41
	141
	49
	716219
	R$193,41
	30/09/2009
	141
	50

	Isnaldo Alves Miranda
	1300/2009
	R$557,29
	141
	57
	716042
716043
	R$557,29
	29/07/2009
	141
	58-59

	Isnaldo Alves Miranda
	1300/2009
	R$536,75
	141
	60
	716135
	R$536,75
	11/09/2009
	141
	61

	Domingos Siqueira dos Santos
	1301/2009
	R$896,96
	141
	66
	516887
	R$896,96
	08/07/2009
	141
	67

	Domingos Siqueira dos Santos
	1301/2009
	R$1.740,04
	141
	68
	716059
	R$1.740,04
	12/08/2009
	141
	69

	Antônio Gomes Pereira
	1302/2009
	R$1.638,84
	141
	72
	356943
	R$1.638,84
	27/04/2009
	141
	73

	Antônio Gomes Pereira
	1302/2009
	R$1.192,14
	141
	74
	716038
716039
	R$1.192,14
	29/07/2009
	141
	75-76

	Pedro Ramalho da Silva
	1443/2009
	R$800,00
	141
	79
	356965
	R$800,00
	08/05/2009
	141
	80

	Valdete Luiz Pereira Unas
	1444/2009
	R$2.230,14
	141
	83
	356933
	R$2.230,14
	17/04/2009
	141
	84

	Valdete Luiz Pereira Unas
	1444/2009
	R$413,85
	141
	85
	51675
	R$413,85
	01/06/2009
	141
	86

	Valdete Luiz Pereira Unas
	1444/2009
	R$127,20
	141
	87
	357039
	R$127,20
	02/07/2009
	141
	88

	Valdete Luiz Pereira Unas
	1444/2009
	R$69,30
	141
	89
	357040
	R$69,30
	02/07/2009
	141
	90

	Valdete Luiz Pereira Unas
	1444/2009
	R$60,90
	141
	91
	716097
	R$60,90
	03/09/2009
	141
	92

	Marai Heleny Vieira dos Santos
	1445/2009
	R$3.500,00
	141
	93
	357121
	R$3.500,03
	07/08/2009
	141
	94

	Maria José Moreira Ramalho
	1446/2009
	R$432,60
	141
	95
	356924
	R$432,60
	03/04/2009
	141
	96

	Maria José Moreira Ramalho
	1446/2009
	R$342,30
	141
	100
	356963
	R$342,30
	07/05/2009
	141
	101

	Maria José Moreira Ramalho
	1446/2009
	R$497,92
	141
	104
	51675
	R$497,92
	28/05/2009
	141
	105

	Maria José Moreira Ramalho
	1446/2009
	R$188,03
	141
	106
	51686
	R$188,03
	25/06/2009
	141
	107

	Maria José Moreira Ramalho
	1446/2009
	R$119,70
	141
	108
	716074
	R$119,70
	21/08/2009
	141
	109

	Maria José Moreira Ramalho
	1446/2009
	R$230,36
	141
	114
	716233
	R$230,36
	08/10/2009
	141
	115

	Maria José Moreira Ramalho
	1446/2009
	R$578,44
	141
	116
	716369
	R$578,44
	18/12/2009
	141
	117

	Adenilson Souza Mendes
	1447/2009
	R$264,39
	141
	119
	356973
	R$264,39
	12/05/2009
	141
	120

	Adenilson Souza Mendes
	1447/2009
	R$653,03
	141
	121
	516896
	R$653,03
	17/07/2009
	141
	122

	Elzita Esteves Ferreira
	1448/2009
	R$478,45
	141
	126
	357022
	R$478,45
	16/06/2009
	141
	127

	Elzita Esteves Ferreira
	1448/2009
	R$342,45
	141
	128
	357050
	R$342,45
	09/07/2009
	141
	129

	Elzita Esteves Ferreira
	1448/2009
	R$343,20
	141
	130
	35713
	R$343,20
	27/08/2009
	141
	131

	Elzita Esteves Ferreira
	1448/2009
	R$211,47
	141
	132
	357179
	R$211,47
	30/09/2009
	141
	133

	Juvenal Ferreira Barbosa
	1449/2009
	R$543,60
	141
	134
	357017
	R$543,60
	15/06/2009
	141
	135

	Juvenal Ferreira Barbosa
	1449/2009
	R$107,92
	141
	136
	357107
	R$107,92
	22/07/2009
	141
	137

	José Cirio Alves Santos
	1450/2009
	R$462,00
	141
	149
	716034
	R$462,00
	29/07/2009
	141
	150

	Antônio de Souza Câmara
	1664/2009
	R$800,58
	141
	153
	356968
	R$800,58
	11/05/2009
	141
	154

	Antônio de Souza Câmara
	1664/2009
	R$1.013,94
	141
	156
	357013
	R$1.013,94
	08/06/2009
	141
	157

	Antônio de Souza Câmara
	1664/2009
	R$436,52
	141
	158
	357101
	R$436,52
	14/07/2009
	141
	159

	Maria do Rosário Araújo Oliveira
	1665/2009
	R$3.500,00
	141
	164
	356967
	R$3.500,03
	08/05/2009
	141
	165

	Maria Aparecida P. da C. Matos
	1666/2009
	R$1.508,00
	141
	166
	35693
	R$1.508,00
	16/04/2009
	141
	167

	Maria Aparecida P. da C. Matos
	1666/2009
	R$1.992,00
	141
	168
	356959
	R$1.992,00
	04/05/2009
	141
	170

	Alceu Antônio dos Santos
	1667/2009
	R$892,89
	141
	171
	516866
	R$892,89
	26/06/2009
	141
	172

	Alceu Antônio dos Santos
	1667/2009
	R$531,12
	141
	173
	716216
	R$20,48
	29/09/2009
	141
	174

	Maria do Rosário B. dos Santos
	1668/2009
	R$123,58
	141
	177
	35697
	R$123,58
	11/05/2009
	141
	178

	Maria do Rosário B. dos Santos
	1668/2009
	R$454,46
	141
	179
	356986
	R$454,46
	01/06/2009
	141
	180

	Maria do Rosário B. dos Santos
	1668/2009
	R$515,04
	141
	181
	357033
	R$515,04
	29/06/2009
	141
	182

	Maria do Rosário B. dos Santos
	1668/2009
	R$816,03
	141
	183
	357106
	R$816,03
	21/07/2009
	141
	184

	Maria do Rosário B. dos Santos
	1668/2009
	R$574,75
	141
	185
	357111
	R$574,75
	30/07/2009
	141
	186

	Cleusa Dias Santos
	1914/2009
3628/2009
	R$3.096,00
	141
	191-192
	357029
	R$3.096,00
	24/06/2009
	141
	193

	José Eudes Alves de Oliveira
	2259/2009
	R$1.445,61
	141
	194
	516718
	R$1.445,61
	13/05/2009
	141
	195

	José Eudes Alves de Oliveira
	2259/2009
	R$944,05
	141
	196
	51674
	R$944,05
	26/05/2009
	141
	197

	José Eudes Alves de Oliveira
	2259/2009
	R$351,23
	141
	198
	516862
	R$351,23
	25/06/2009
	141
	199

	José Eudes Alves de Oliveira
	2259/2009
	R$291,86
	141
	200
	716041
716040
	R$291,86
	29/07/2009
	141
	201-202

	Irani Alves Matos
	2501/2009
	R$1.460,55
	141
	206
	356964
	R$1.460,55
	07/05/2009
	141
	207

	Irani Alves Matos
	2501/2009
	R$2.039,40
	141
	208
	357034
	R$2.039,40
	30/06/2009
	141
	209

	José Valter Pereira dos Santos
	2502/2009
	R$524,46
	141
	210
	356994
	R$524,46
	23/06/2009
	141
	211

	José Valter Pereira dos Santos
	2502/2009
	R$476,64
	141
	212
	716030
	R$476,64
	22/07/2009
	141
	213

	João Batista Alves da Silva
	5270/2009
	R$625,60
	141
	218
	716150
	R$625,60
	17/09/2009
	141
	219

	João Batista Alves da Silva
	5270/2009
	R$639,20
	141
	220
	716240
	R$639,20
	15/10/2009
	141
	221

	Antônio Gomes Santos
	944/2010
	R$1.750,00
	142
	13
	716417
	R$1.750,00
	08/02/2010
	142
	14

	José Eudes Alves de Oliveira
	Ilegível
	R$177,67
	142
	17
	716415
	R$177,67
	08/02/2010
	142
	18

	Joaquim Ramalho Campos
	Ilegível
	R$490,60
	142
	19
	357341
	R$490,60
	11/02/2010
	142
	20

	Antônio Isvaldo Batista Santos
	Ilegível
	744,98
	142
	21
	716452
	744,98
	09/02/2010
	142
	22

	Valdete Luiz Pereira Unas
	Ilegível
	427,71
	142
	23
	716451
	427,71
	09/02/2010
	142
	24

	Valdete Luiz Pereira Unas
	1261/2010
	R$45,45
	142
	25
	145188
	R$45,45
	14/04/2010
	142
	26

	Maria Elza Ferreira dos Santos
	1263/2010
	R$363,10
	142
	31
	357310
	R$363,10
	09/02/2010
	142
	32

	Elzita Esteves Ferreira
	1264/2010
	R$686,81
	142
	33
	357311
	R$686,81
	09/02/2010
	142
	34

	Elzita Esteves Ferreira
	1264/2010
	R$139,48
	142
	38
	357406
	R$139,48
	28/05/2010
	142
	39

	José Osvaldo Nunes de Matos
	1274/2010
	R$489,27
	142
	46
	145177
	R$489,28
	09/04/2010
	142
	47

	Farley Lopes Martins
	1282/2009
	R$1.412,75
	142
	48
	716373
	R$1.412,75
	21/12/2009
	142
	49-50

	Bevenuto Pereira dos Santos
	2496/2010
	R$464,74
	142
	71
	145266
	R$464,74
	05/05/2010
	142
	72

	Bevenuto Pereira dos Santos
	2496/2010
	R$404,02
	142
	73
	145398
	R$404,02
	02/06/2010
	142
	74

	José Círio Alves Santos
	2533/2010
	R$599,68
	142
	85
	145267
	R$599,68
	17/05/2010
	142
	86

	José Círio Alves Santos
	2533/2010
	R$854,55
	142
	87
	116.397
	R$854,55
	30/06/2010
	142
	88

	José Círio Alves Santos
	2533/2010
	R$382,73
	142
	89
	116.399
	R$382,73
	30/08/2010
	142
	90

	Ailton Oliveira Santos
	2599/2010
	R$627,60
	142
	91
	145185
	R$627,60
	12/04/2010
	142
	92

	Ailton Oliveira Santos
	2599/2010
	R$148,35
	142
	93
	145194
	R$148,36
	19/04/2010
	142
	94

	Maria Aparecida Soares Santos
	2270/2010
	R$598,61
	142
	95
	357370
	R$598,61
	07/04/2010
	142
	96

	José Alves de Matos
	2831/2010
	R$960,15
	142
	97
	145186
	R$960,15
	12/04/2010
	142
	98

	José Alves de Matos
	2831/2010
	R$319,97
	142
	99
	145198
	R$319,97
	22/04/2010
	142
	100

	José Alves de Matos
	2831/2010
	R$563,12
	142
	101
	145265
	R$563,12
	05/05/2010
	142
	102

	José Alves de Matos
	2831/2010
	R$406,27
	142
	103
	145274
	R$406,27
	18/05/2010
	142
	104

	José Alves de Matos
	2831/2010
	R$119,53
	142
	105
	145459
	R$119,53
	08/06/2010
	142
	106

	Maria da Conceição F. Santos
	2856/2010
	R$211,37
	142
	107
	145189
	R$211,37
	14/04/2010
	142
	108

	Carlos Roberto M. Gonçalves
	2916/2010
	R$1.115,70
	142
	109
	357371
	R$1.115,70
	29/04/2010
	142
	110

	Carlos Roberto M. Gonçalves
	2916/2010
	R$1.137,06
	142
	111
	357377
	R$1.137,06
	06/05/2010
	142
	112

	Carlos Roberto M. Gonçalves
	2916/2010
	R$912,03
	142
	113
	357381
	R$912,03
	17/05/2010
	142
	114

	Carlos Roberto M. Gonçalves
	2916/2010
	R$251,30
	142
	115
	357385
	R$251,30
	21/05/2010
	142
	116

	Juvenal Ferreira Barbosa
	Ilegível
	142,9
	142
	119
	145199
	142,9
	22/04/2010
	142
	120

	Juvenal Ferreira Barbosa
	2936/2010
	R$693,59
	142
	121
	145264
	R$693,59
	03/05/2010
	142
	122

	Juvenal Ferreira Barbosa
	2936/2010
	R$193,38
	142
	123
	145387
	R$193,38
	26/05/2010
	142
	124

	Antônio Milton Costa Almeida
	2992/2010
	R$3.500,00
	142
	125
	357375
	R$3.500,00
	28/04/2010
	142
	126

	Joaquim Ramalho Campos
	3312/2010
	R$821,30
	142
	128
	357378
	R$821,30
	07/05/2010
	142
	129

	José Maria Soares
	3365/2010
	R$823,36
	142
	132
	357379
	R$823,36
	12/05/2010
	142
	133

	Silma Ramalho N. Rodrigues
	3526/2010
	R$247,65
	142
	134
	145376
	R$247,65
	20/05/2010
	142
	135

	Maria de Fátima B. dos Santos
	4019/2010
	R$1.415,85
	142
	138
	357432
	R$1.415,85
	23/06/2010
	142
	139

	Alceu Antônio dos Santos
	4072/2010
	R$699,31
	142
	140
	145473
	R$699,35
	28/06/2010
	142
	141

	João Teixeira Coelho
	4223/2010
	R$588,75
	142
	142
	357438
	R$588,75
	29/06/2010
	142
	143

	João Teixeira Coelho
	4223/2010
	R$1.087,58
	142
	144
	357437
	R$1.087,58
	29/06/2010
	142
	145

	Lúcio Assis de Souza  
	4236/2010
	R$3.500,00
	142
	146
	123.199
	R$3.500,00
	05/07/2010
	142
	147

	José Cândido Paulo Gonçalves
	1354/2010
	R$700,46
	142
	149
	145012
	R$700,46
	28/02/2010
	142
	150

	Total

	R$160.892,87

24. Além dessa constatação, no Parecer 132/2009- CGASD/DPSD/SESAN/MDS (peça 31) , que analisou do Relatório Trimestral referente ao Programa Compra Direta Local da Agricultura Familiar, consta informação no sentido de que o convênio estava sendo executado de forma satisfatória, conforme se verifica abaixo:
3.	Em atendimento ao enunciado, foi encaminhado relatório referente ao 6° trimestre de execução - meses de abril, maio e junho de 2009. Nesse período, foram desenvolvidas as atividades seguintes:
- Atendimento de 45 agricultores familiares;
- Aquisição de, aproximadamente, 20,76 toneladas de produtos;
- Pagamento de R$ 51.586,43 (cinquenta e um mil, quinhentos e oitenta e seis reais e quarenta e três centavos) aos agricultores familiares, o que corresponde a, aproximadamente, 21,93% do valor repassado pelo concedente.
- Doação dos produtos a 18 entidades, com o atendimento a 9.585 pessoas.
Parecer
4.	Os dados apresentados no relatório demonstram índices bastante satisfatórios de execução do convênio. Houve ampla participação de agricultores familiares, em número bem superior ao observado no trimestre anterior. Em consequencia, houve sensível aumento da quantidade de produtos distribuídos e do valor de recurso executado. Até o momento, aproximadamente 30,63% do recurso destinado à aquisição de produtos agropecuários e beneficiados, produzidos por agricultores familiares, foi efetivamente utilizado.
25. Verifica-se que no Parecer Técnico 04/2010/CGASD/DPSD/SESAN/MDS (peça 41) , é relatado que o município vinha adotando providências para o programa ser executado com êxito: 
3.	Foram encaminhados relatórios referente ao 7° (julho a setembro de 2009) e 8° (outubro a dezembro de 2009) .
Com relação ao 7º trimestre, demonstrou-se as atividades realizadas a seguir:
- Atendimento de 56 agricultores familiares;
- Entrega dos produtos a 19 entidades;
- Aquisição de 36.360 toneladas de produtos;
- Recurso aplicado na execução no trimestre: R$ 72.656,10 equivalente a 103% do recurso total repassado ao convenente.
Com relação ao 8° trimestre, demonstrou-se as atividades realizadas a seguir:
- Atendimento de 46 agricultores familiares;
- Entrega dos produtos a 21 entidades;
- Aquisição de 18.197 toneladas de produtos;
- Recurso aplicado na execução no trimestre: R$ 36.417,97 equivalente a 52% do recurso total repassado ao convenente.
DO PARECER:
Os Relatórios Trimestrais apresentados pelo município demonstram que o Convênio apesar de problemas que retardaram a execução do programa, o que resultou na solicitação de prorrogação do prazo de vigência no mês de agosto de 2009, o município está tomando providências para solucionar os problemas.
Foram colocados alguns aspectos positivos, conforme consta nos Relatórios de Avaliação Qualitativa, às fls. 425-426 e 434-435.
Esta Área Técnica entende que o município vem tomando providências para o programa ser executado com êxito. Como por exemplo a assistência técnica continua sendo promovida, sendo importante para os agricultores.
26. Por fim, no Parecer Técnico 26 /2010/CGAD/DEPAA/SESAN/MDS (peça 44) , é relatado que o convênio estava sendo executado, conforme informado pelas aquisições e entregas descritas, e que com a implantação do Programa, observou-se satisfação dos agricultores envolvidos nas ações:
 (...) foi encaminhado relatório referente ao 1º trimestre de 2010, acostado aos autos às folhas 444/450 demonstrando, até então, as atividades realizadas no trimestre informado, quais sejam:
Janeiro a Março de 2010
- Atendimento de 67 agricultores familiares;
- Aquisição de 10,96 toneladas de produtos.
- Entrega dos produtos a 21 entidades, totalizando 9.985 pessoas atendidas;
- Recurso aplicado durante o trimestre na execução do Programa foi de R$ 19.499,31 (dezenove mil, quatrocentos e noventa e nove reais e trinta e um centavos) que corresponde a 27 % do valor solicitado ao MDS.
DO PARECER:
Diante do Relatório Trimestral apresentado pelo município, depreende-se que o Convênio está sendo executado, conforme informado pelas aquisições e entregas descritas.
Com a implantação do Programa observou-se um [SIC] satisfação dos agricultores envolvidos nas ações. A participação dos beneficiários tornou-se evidente por meio da participação em reuniões e oficinas, onde puderam fazer sugestões e reivindicações que posteriormente vieram a se transformar em encaminhamentos, visando á [SIC] adequação do programa á [SIC] realidade local. Nesse período houve uma grande demanda de visita in loco, de modo que pode-se acompanhar a produção agrícola e pecuária dos agricultores familiares. Não foram citados aspectos negativos nem dificuldades a serem superadas durante á [SIC] execução do programa.
27. Conjugando-se as informações contidas nos três pareceres acima, infere-se que o programa estava sendo executado de forma satisfatória. Além disso, foram desenvolvidas as seguintes atividades: i) doação dos produtos a 18 entidades, com o atendimento a 9.585 pessoas; ii) entrega dos produtos a 40 entidades; iii) entrega dos produtos a 21 entidades, totalizando 9.985 pessoas atendidas, sendo comprovado o efetivo recebimento dos alimentos pelos beneficiários.
28.	Entretanto, as despesas que foram devidamente comprovadas com pagamentos feitos diretamente a agricultores familiares, relativos à aquisição de produtos agropecuários produzidos por eles, resultou em R$ 160.892,87, conforme se verifica na tabela de que trata o item 23 da presente instrução.
29.	 Como consequência, apesar de terem sido constatadas falhas formais e ter sido imputado débito pelo total repassado, entende-se que deve ser imputado ao responsável o débito de R$ 73.667,82, resultante da seguinte diferença: valor repassado (R$ 235.000,00) - R$ 439,31 (restituído em 28/8/2009, conforme consta na peça 59) - R$ 160.892,87 (despesas devidamente comprovadas) .
Prescrição da Pretensão Punitiva  
30.	A pretensão punitiva do TCU, conforme Acórdão 1441/2016-TCU-Plenário, Relator: Benjamin Zymler, que uniformizou a jurisprudência acerca dessa questão, subordina-se ao prazo geral de prescrição indicado no art. 205 do Código Civil, que é de dez anos, contado da data de ocorrência da irregularidade sancionada, nos termos do art. 189 do Código Civil, sendo este prazo interrompido pelo ato que ordenar a citação, a audiência ou a oitiva dos responsáveis.
31.	No caso em exame, não ocorreu a prescrição, uma vez que as irregularidades sancionadas ocorreram em 31/12/2010, dia seguinte ao término do prazo para apresentação de prestação de contas, e o ato de ordenação da citação ocorreu em 1/10/2019 (peça 114) .
CONCLUSÃO
32.	Em face da análise promovida na seção "Exame Técnico", verifica-se que o responsável não logrou comprovar a boa e regular aplicação dos recursos.
33.	Verifica-se que não houve a prescrição da pretensão punitiva, conforme análise já realizada.
34.	Tendo em vista que não constam dos autos elementos que permitam reconhecer a boa-fé do responsável ou a ocorrência de outras excludentes de culpabilidade, sugere-se que as suas contas sejam julgadas irregulares, nos termos do art. 202, § 6º, do Regimento Interno do TCU, com a imputação do débito atualizado monetariamente e acrescido de juros de mora, nos termos do art. 202, § 1º do Regimento Interno do TCU, descontado o valor eventualmente recolhido, com a aplicação da multa prevista no art. 57 da Lei 8.443/1992.
PROPOSTA DE ENCAMINHAMENTO
35.	Diante do exposto, submetem-se os autos ao Relator, propondo:
rejeitar parcialmente as alegações de defesa apresentadas pelo Sr. Aécio Silva Jardim (CPF XXX.496.906-XX) , prefeito do Município de Araçuaí/MG no período de 1º/1/2009 a 31/12/2012;
julgar irregulares, nos termos dos arts. 1º, inciso I, 16, inciso III, alínea c, da Lei 8.443/1992, c/c os arts. 19 e 23, inciso III, da mesma Lei, as contas do Sr. Aécio Silva Jardim (CPF XXX.496.906-XX) , prefeito do Município de Araçuaí/MG no período de 1º/1/2009 a 31/12/2012, condenando-o ao pagamento da importância a seguir especificada, atualizadas monetariamente e acrescida dos juros de mora, calculada a partir da data discriminada até a data da efetiva quitação do débito, fixando-lhe o prazo de quinze dias, para que comprove, perante o Tribunal, o recolhimento da referida quantia aos cofres do Tesouro Nacional, nos termos do art. 23, inciso III, alínea "a", da citada lei, c/c o art. 214, inciso III, alínea "a", do Regimento Interno do TCU.
Quantificação do débito:
	Data da ocorrência
	Valor Original
	Débito/Crédito

	26/12/2008
	R$ 74.107,13
	Débito

	28/8/2009
	R$ 439,31
	Crédito

Valor total do débito atualizado até 25/2/2021: R$ 199.015,66.
 aplicar ao Sr. Aécio Silva Jardim, a multa prevista no art. 57 da Lei 8.443/1992, c/c o art. 267 do Regimento Interno do TCU, fixando-lhe o prazo de quinze dias, a contar da notificação, para que comprove, perante o Tribunal (art. 214, III, alínea "a", do Regimento Interno do TCU) , o recolhimento da dívida aos cofres do Tesouro Nacional, atualizada monetariamente desde a data do acórdão que vier a ser proferido por este Tribunal até a data do efetivo recolhimento, se paga após o vencimento, na forma da legislação em vigor;
autorizar, desde logo, a cobrança judicial das dívidas, caso não atendida a notificação, na forma do disposto no art. 28, inciso II, da Lei 8.443/1992;
autorizar também, desde logo, se requerido, com fundamento no art. 26, da Lei 8.443, de 1992, c/c o art. 217, §§ 1º e 2º do Regimento Interno do TCU, o parcelamento da (s) dívida (s) em até 36 parcelas, incidindo, sobre cada parcela, corrigida monetariamente, os correspondentes acréscimos legais, fixando-lhe o prazo de quinze dias, a contar do recebimento da notificação, para comprovar, perante o Tribunal, o recolhimento da primeira parcela, e de trinta dias, a contar da parcela anterior, para comprovar os recolhimentos das demais parcelas, devendo incidir, sobre cada valor mensal, atualizado monetariamente, os juros de mora devidos, no caso do débito, na forma prevista na legislação em vigor, alertando os responsáveis de que a falta de comprovação do recolhimento de qualquer parcela importará o vencimento antecipado do saldo devedor, nos termos do § 2º do art. 217 do Regimento Interno deste Tribunal;
enviar cópia do Acórdão a ser prolatado, bem como do Relatório e do Voto que o fundamentarem à Procuradoria da República no Estado de Minas Gerais, nos termos do § 3º do art. 16 da Lei 8.443/1992, c/c o § 7º do art. 209 do Regimento Interno do TCU, para adoção das medidas cabíveis; e
enviar cópia do Acórdão que vier a ser proferido ao Ministério da Cidadania e aos responsáveis, para ciência, informando que a presente deliberação, acompanhada do Relatório e do Voto que a fundamenta, está disponível para a consulta no endereço www.tcu.gov.br/acordaos, além de esclarecer que, caso requerido, o TCU poderá fornecer sem custos as correspondentes cópias, de forma impressa.
2.	O Ministério Público junto ao TCU, representado nos autos pelo Procurador Sérgio Ricardo Costa Caribé divergiu da proposta da unidade técnica nos seguintes termos (peça 159) :
Trata-se de tomada de contas especial instaurada pelo Ministério do Desenvolvimento Social (MDS) em razão de irregularidades na prestação de contas dos recursos repassados ao Município de Araçuaí/MG por meio do Convênio 208/2007 (Siconv 598136) .
O objeto pactuado compreendia a concessão de apoio financeiro para implantação do "Programa de Aquisição de Alimentos - Compra Direta Local da Agricultura Familiar", por meio da aquisição de produtos agropecuários produzidos por agricultores familiares que se enquadrassem no Programa Nacional de Fortalecimento da Agricultura Familiar (PRONAF) e que se destinassem ao atendimento das demandas de suplementação alimentar e nutricional dos programas sociais da localidade de Araçuaí/MG (peça 7, p. 1) . Foram repassados recursos federais da ordem de R$ 235.200,00, cabendo ao convenente oferecer contrapartida de R$ 12.378,95, para aplicação no período de vigência, que se estendeu de 19/12/2007 a 31/10/2010.
O tomador de contas concluiu pela existência de débito no montante integral transferido, com base na seguinte conclusão (peça 84, p. 3-4) :
"impossibilidade de emissão de qualquer juízo de valor acerca da execução do convênio, tendo em vista que a documentação enviada carece de detalhamento necessário a uma correta avaliação dos resultados obtidos e atingimento das metas acordadas, e que não foi possível identificar com segurança quantos agricultores participaram do Programa, muito menos os valores dos recursos recebidos por cada um, nem tampouco a quantidade de alimentos vendidos para confronto com as doações de alimentos às entidades beneficiárias, conforme consta no Parecer Financeiro nº 10/2017 - COPC/CGEOF/SESAN/MDS, emitida pela Coordenação de Análise de Prestação de Contas, em 18/04/2017 (documento 73) , e do Parecer do Ordenador de Despesas nº 13/2017, de 19/04/2017, (documento 74) , nos termos do processo nº 71000.008228/2007-71, com fundamento legal previsto na alínea "c" no Inciso II do artigo 38 da Instrução Normativa nº 01/1997."
No âmbito do Tribunal, após a realização de diligências ao Banco do Brasil e ao MDS, procedeu-se à citação do Sr. Aécio Silva Jardim, prefeito entre 2009 e 2012, tendo em vista as seguintes irregularidades:
Irregularidade: não comprovação da boa e regular aplicação dos recursos recebidos por força do Convênio 208/2007 (Siconv 598136) , em razão da impossibilidade de se poder avaliar a execução física do convênio e se foram alcançados os objetivos previstos no convênio, tendo em vista as irregularidades abaixo especificadas, conforme relatado no Parecer Técnico 25/2016-CGSIA/DECOM/SESAN/MDS: 
a) o Relatório de Execução Físico-Financeira (REFF) apresentou erro de preenchimento e não estava em conformidade com o Cronograma de Execução; 
b) o Relatório de Execução de Receita e Despesa (RERD) apresentou erro de preenchimento e não estava em conformidade com o Plano de Aplicação do Plano de Trabalho; 
c) a Relação de Pagamentos não apresentou as despesas com recursos provenientes da contrapartida e de rendimento de aplicação; 
d) não houve envio de documentos que comprovassem as despesas previstas para Contratação de Serviços de Terceiros - PF e de Material de Consumo; e 
e) não houve envio dos relatórios produzidos pelas entidades a fim de comprovar o efetivo recebimento dos alimentos, sua periodicidade, quantidade e qualidade, não sendo, portanto, possível identificar o cumprimento da etapa/fase 1.2 (doação de alimentos) .
De posse da defesa apresentada, a Secex-TCE propôs encaminhar ao Ministério da Cidadania a documentação juntada aos autos pelo Sr. Aécio Silva Jardim, a fim de que, no prazo de trinta dias, analisasse o conjunto de elementos e encaminhasse ao Tribunal pronunciamento acerca da regularidade ou não para fins de prestação de contas. 
Após a autorização de Vossa Excelência, a medida foi adotada e o órgão enviou os pronunciamentos nas peças 150 a 152. Conforme se extrai do teor da peça 153, não houve manifestação sobre a execução financeira do convênio, haja vista a existência de pronunciamento contrário à aprovação da execução física, constante do Parecer Técnico Complementar 9/2020/SE/SGFT/DTEDS/CGPCDS-DES-II.
Tendo em vista que o referido documento não foi encaminhado juntamente com a resposta à diligência, minha assessoria efetuou contato com o Ministério da Cidadania no intuito de obtê-lo, no que logrou êxito, anexando o documento na peça 158, cujo teor será objeto de considerações adiante.
A unidade técnica elaborou a instrução na peça 155, concluindo que os elementos trazidos pelo defendente seriam suficientes para reduzir o débito, razão pela qual propõe, em uníssono, julgar irregulares as contas do responsável, condenando-o ao ressarcimento do valor histórico de R$ 74.107,13, abatendo-se o valor restituído, e aplicando-lhe multa.
A meu ver, com base na documentação disponível nos autos é possível elidir integralmente o débito, conforme adiante exposto.
No que se refere à execução física da avença, não obstante os questionamentos realizados na fase interna da TCE acerca da inexistência de comprovante de recebimento dos alimentos pelas entidades beneficiadas, verifica-se que os termos em que foi pactuado o convênio não exigiam tal formalidade. A fim de corroborar tal premissa, reproduzo a seguir os termos das cláusulas conveniais que trataram do assunto (peça 7, p. 3 e 8) :
CLÁUSULA SEGUNDA - DOS DEVERES E DAS OBRIGAÇÕES
2.2 - DO CONVENENTE
2.2.6 fornecer ao CONCEDENTE, trimestralmente. relatórios com o número de instituições beneficiárias e/ou beneficiários dos programas sociais que receberam os alimentos adquiridos, bem como o número de agricultores familiares apoiados e o valor médio do incentivo, em reais, por agricultor, e as toneladas de alimentos adquiridos:
CLÁUSULA DÉCIMA - DA PRESTAÇÃO DE CONTAS
 (...) 
10.1.4 Relatório com o número de instituições beneficiárias e/ou beneficiários dos programas sociais que receberam os alimentos, bem como o número de agricultores familiares apoiados e o valor médio do incentivo, em reais, por agricultor. devidamente atestado pelo COMSEA.
Em atendimento aos dispositivos acima, verifica-se que a responsável pelo acompanhamento do convênio, Sra. Crystiane Pontes Ramos, elaborou os relatórios na peça 101, p. 625-629, 631-635, 667-671 e 673-679, e na peça 102, p. 2-6, 179-181, 183-193, 195, 197-199, 201-207, 209, 217-219, 221-225 e 227-229, além de constarem informações acerca da execução física no Relatório de Cumprimento do Objeto que integrou a prestação de contas (peça 102, p. 239-287) . Cumpre esclarecer que as informações contidas nos documentos apresentados durante a execução da avença eram objeto de análise pelo órgão repassador, conforme consta da peça 101, p. 637-639, e da peça 102, p. 94-98, 211-213 e 231-233, sem que houvessem apontamentos sobre irregularidades na compra dos alimentos ou na distribuição aos beneficiários.
Nesse sentido, afigura-se desarrazoado que, após o término do convênio, o concedente inove quanto às exigências relativas à prestação de contas, sendo suficientes, nos termos do que foi definido no instrumento pactuado, as informações prestadas pela convenente ao longo da execução física.
Quanto ao Parecer Técnico Complementar 9/2020/SE/SGFT/DTEDS/CGPCDS-DES-II, elaborado em atendimento à diligência do Tribunal (peça 158) , as conclusões foram as seguintes:
10. No que tange à etapa/fase 1.1 - Apoiar os agricultores familiares por meio da compra de seus produtos, conforme Plano de Trabalho assinado, fora prevista a aquisição de alimentos de 68 (sessenta e oito) produtores. Entretanto, a Relação de Pagamentos apresentada (SEI nº 0554808, págs. 04 a 16) trouxe uma relação de 69 (sessenta e nove) produtores, seguida de 3 (três) prestadores de serviços. Observou-se, contudo, a falta do detalhamento dos recursos provenientes de contrapartida e de rendimento da aplicação financeira. Apenas pela Relação de Pagamentos, notas de empenho e notas fiscais avulsas encaminhadas não se pode identificar com segurança quantos agricultores participaram do Programa, a quantidade dos valores dos recursos recebidos por cada um, tampouco a quantidade de alimentos vendidos para confronto com as doações de alimentos às entidades beneficiárias, possibilitando, assim, a identificação de possíveis desvios. Sendo assim, pode-se considerar que a etapa/fase não fora atingida. Cumpre ressaltar que na documentação anexa ao Ofício nº 63621/2020- TCU/Seproc não consta o envio de nova Relação de Pagamentos, o que prejudica o estabelecimento do vínculo de nexo e causalidade entre as despesas efetuadas e a quantidade de alimentos doados.
 (...) 
12. Contudo, não foram acostados ao processo documentos hábeis a comprovar a efetiva doação de alimentos, tais como: cópias dos termos de recebimento e aceitabilidade e/ou as declarações de recebimento de alimentos emitidos pelas 19 (dezenove) entidades. Desta forma, não se pode aferir a quantidade, os tipos e a periodicidade de alimentos doados a cada entidade. Não sendo, portanto, possível identificar o cumprimento da etapa/fase 1.2 (doação de alimentos) .
Os relatórios anteriormente mencionados neste parecer indicam, no caso das entregas, a quantidade de quilogramas de alimentos doada, as entidades beneficiadas e o número de pessoas atendidas. Em relação aos agricultores, os documentos especificam o nome do produtor, CPF, o produto fornecido, o valor pago por quilo, a quantidade fornecida e quanto foi pago a cada um.
Assim, considerando que, como já registrado, os dados da execução física foram fornecidos em consonância com o estabelecido no instrumento firmado, afigura-se desarrazoada a intenção de imputar débito com base na premissa de que seria inviável o confronto dos dados relativos às compras e às entregas. Cumpre esclarecer que a relação de pagamentos apresentada pelo prefeito sucessor (peça 103, p. 396-408) contém todos os pagamentos efetuados, com identificação dos produtores e profissionais envolvidos na execução da avença, bem como faz indicação do tipo de recurso utilizado para custeio (concedente, contrapartida ou aplicação financeira) .
Quanto às irregularidades indicadas no ofício de citação atinentes ao relatório de execução físico-financeira e ao relatório de execução de receita e despesa, verifica-se que, embora de fato contivessem informações insuficientes (peça 102, p. 311 e 313) , posteriormente foram enviados os mesmos documentos com os lançamentos completos, conforme consta da peça 103, p. 387-389. Assim, sanada a pendência, inexiste razão para obrigar a convenente a devolver integralmente o valor repassado com base nessa premissa.
Em relação à ausência de documentos que comprovem despesas para contratação de serviços de terceiros (pessoa física) e material de consumo, constam dos autos elementos atinentes ao pagamento de profissionais envolvidos na execução (técnico agrícola e assistente social) , conforme empenhos e notas fiscais na peça 141, p. 224-227, e na peça 142, p. 151-156. Sobre o material de consumo, a relação de pagamentos na peça 103, p. 396-408, não indica despesas dessa natureza, entretanto tal falha, embora represente descumprimento do plano de trabalho, não tem o condão de justificar a exigência de restituição de valores, notadamente ante a baixa materialidade do valor alocado nessa rubrica (R$ 3.018,95) .
Passando à análise das informações trazidas em sede de defesa, verifica-se que o auditor responsável pela instrução acatou parcialmente a documentação apresentada, motivo pelo qual propõe a redução do débito. Examinando os elementos nas peças 140 a 142, é possível inferir que não foram aceitas despesas cujos empenhos ou notas fiscais estavam ilegíveis.
No entanto, entendo que, como parte dos documentos contém informações que permitem identificar os beneficiários dos pagamentos e os cheques utilizados para quitação das despesas, o desgaste natural sofrido por parte da documentação, que inviabilizou a leitura de todos os dados, não deve motivar a devolução de valores.
Em razão disso, minha assessoria elaborou tabela mediante correlação dos dados visíveis nas notas de empenho (assinaturas e números de cheques) com as notas fiscais de conteúdo íntegro e com os cheques encaminhados pelo Banco do Brasil (peças 107 e 108) , cujas numerações constam do extrato bancário na peça 109.
Assim, assumiram-se como passíveis de acolhimento os gastos abaixo indicados, cuja indicação de documentos que os lastrearam constitui-se do empenho ou nota fiscal, associado à cártula utilizada para pagamento da correspondente despesa:
	Beneficiário
	Valor (R$) 
	Documento
	Localização
	Cheque
	Localização

	Antônio Carlos Oliveira Santos
	1.594,84
	Empenho 1248/09
	Peça 140, p. 18
	850437
	Peça 108, p. 367

	Maria de Fátima Borges dos Santos
	2.084,15
	Empenho 1250/09
	Peça 140, p. 21
	850373
	Peça 108, p. 245

	Roberto Silva Santos
	1.364,00
	Empenho 1253/09
	Peça 140, p. 30
	850366
	Peça 108, p. 231

	Clemente Teixeira Lopes
	379,44
	Empenho 1256/09
	Peça 140, p. 43
	850405
	Peça 108, p. 305

	Clemente Teixeira Lopes
	132,25
	Empenho 1256/09
	Peça 140, p. 45
	850412
	Peça 108, p. 309

	José João Vieira de Araújo
	400,00
	Empenho 1259/09
	Peça 140, p. 67
	850358
	Peça 108, p. 219

	José João Vieira de Araújo
	876,81
	Empenho 1259/09
	Peça 140, p. 70
	850403
	Peça 108, p. 301

	Mateus Pereira da Costa
	235,00
	Empenho 1261/09
	Peça 140, p. 80
	850397
	Peça 108, p. 293

	João das Graças Santos
	385,97
	Nota Fiscal 357244
	Peça 140, p. 95
	850430
	Peça 108, p. 347

	Joaquim Oliveira Santos
	1455,09
	Empenho 1264/09
	Peça 140, p. 100
	850435
	Peça 108, p. 353

	Antônio Isnaldo Batista
	821,33
	Empenho 1267/09
	Peça 140, p. 111
	850367
	Peça 108, p. 235

	Antônio Isnaldo Batista
	561,24
	Empenho 1267/09
	Peça 140, p. 113
	850402
	Peça 107, p. 14

	Valter Souza Ramalho
	2.777,24
	Empenho 1273/09
	Peça 140, p. 134
	850377
	Peça 108, p. 253

	Maria do Carmo Serafim Oliveira Santos
	3.499,98
	Nota Fiscal 357220
	Peça 140, p. 150
	850406
	Peça 108, p. 307

	Osvaldo Ferreira Barbosa
	806,20
	Empenho 1278/09
	Peça 140, p. 172
	850245
	Peça 107, p. 2

	Osvaldo Ferreira Barbosa
	655,22
	Empenho 1278/09
	Peça 140, p. 175
	850365
	Peça 108, p. 233

	Osvaldo Ferreira Barbosa 
	993,20
	Nota Fiscal 716294
	Peça 140, p. 172
	850431
	Peça 108, p. 349

	Joaquim Ramalho Campos
	892,50
	Empenho 1279/09
	Peça 140, p. 179
	850275
	Peça 107, p. 7

	Joaquim Ramalho Campos
	626,90
	Empenho 1279/09
	Peça 140, p. 182
	850399
	Peça 108, p. 295

	Antônio das Graças Pires Filho
	1.211,50
	Empenho 1284/09
	Peça 140, p. 190
	850381
	Peça 108, p. 263

	Bevenuto Pereira dos Santos
	1.719,87
	Empenho 1290/09
	Peça 141, p. 5
	850357
	
	Pedro Rodrigues de Souza
	1.150,50
	Empenho 1291/09
	Peça 141, p. 13
	850382
	Peça 108, p. 261

	Luiz de Almeida Silva
	2.359,56
	Nota Fiscal 357231
	Peça 141, p. 28
	850417
	Peça 108, p. 323

	José Alves de Matos
	323,66
	Empenho 1297/09
	Peça 141, p. 41
	850355
	Peça 108, p. 207

	José Osvaldo Nunes de Matos
	442,19
	Nota Fiscal 716264
	Peça 141, p. 52
	850404
	Peça 108, p. 303

	José Osvaldo Nunes de Matos
	224,60
	Nota Fiscal 716291
	Peça 141, p. 54
	850428
	Peça 108, p. 345

	José Osvaldo Nunes de Matos
	142,00
	Empenho 1299/09
	Peça 141, p. 55
	850443
	Peça 108, p. 371

	Isnaldo Alves Miranda
	519,00
38,29
	Nota Fiscal 716042
Nota Fiscal 716043
	Peça 141, p. 58
Peça 141, p. 59
	850332
	Peça 108, p. 165

	Isnaldo Alves Miranda
	1597,25
	Nota Fiscal 716278
Nota Fiscal 716279
	Peça 141, p. 63
Peça 141, p. 65
	850425
	Peça 108, p. 337

	Domingos Siqueira dos Santos
	863,00
	Nota Fiscal 716274
	Peça 141, p. 71
	850420
	Peça 108, p. 331

	Antônio Gomes Pereira
	644,80
	Nota Fiscal 716265
	Peça 141, p. 78
	850414
	Peça 108, p. 329

	Pedro Ramalho da Silva
	2.700,00
	Nota Fiscal 716277
	Peça 141, p. 82
	850419
	Peça 108, p. 327

	Maria José Moreira Ramalho
	277,05
	Empenho 1446/09
	Peça 141, p. 97
	850251
	Peça 108, p. 31

	Maria José Moreira Ramalho
	370,40
	Empenho 1446/09
	Peça 141, p. 110
	850361
	Peça 108, p. 223

	Maria José Moreira Ramalho
	463,20
	Empenho 1446/09
	Peça 141, p. 112
	850380
	Peça 108, p. 257

	Adenilson Souza Mendes
	1.015,36
	Empenho 1447/09
	Peça 141, p. 123
	850371
	Peça 108, p. 241

	Adenilson Souza Mendes
	623,20
	Nota Fiscal 716276
	Peça 141, p. 125
	850418
	Peça 108, p. 325

	Juvenal Ferreira Barbosa
	711,86
	Nota Fiscal 716268
	Peça 141, p. 139
	850413
	Peça 108, p. 311

	Juvenal Ferreira Barbosa
	624,01
	Nota Fiscal 716287
	Peça 141, p. 141
	850421
	Peça 108, p. 339

	Juvenal Ferreira Barbosa
	195,24
	Nota Fiscal 71629
	Peça 141, p. 143
	850432
	Peça 108, p. 351

	Juvenal Ferreira Barbosa
	229,52
	Empenho 1449/09
	Peça 141, p. 144
	850440
	Peça 108, p. 363

	José Cirio Alves Santos
	309,12
	Empenho 1450/09
	Peça 141, p. 146
	850287
	Peça 108, p. 89

	Valter Souza Ramalho
	280,69
	Nota Fiscal 716292
	Peça 141, p. 152
	850429
	Peça 108, p. 359

	Antônio de Souza Câmara
	686,88
	Empenho 1664/09
	Peça 141, p. 160
	850390
	Peça 108, p. 279

	Antônio de Souza Câmara
	113,69
	Nota Fiscal 716273
	Peça 141, p. 163
	850427
	Peça 108, p. 343

	Alceu Antônio dos Santos
	1.376,68
	Empenho 1667/09
	Peça 141, p. 175
	850441
	Peça 108, p. 365

	Maria do Rosário Barbosa dos Santos
	1.016,14
	Empenho 1668/09
	Peça 141, p. 187
	850384
	Peça 108, p. 265

	Ernani Luiz Caminhas
	1.119,20
	Nota Fiscal 356927
	Peça 141, p. 190
	850241
	Peça 108, p. 15

	José Eudes Alves de Oliveira
	193,60
	Empenho 2259/09
	Peça 141, p. 203
	850401
	Peça 107, p. 13

	José Valter Pereira dos Santos
	474,54
	Empenho 2502/09
	Peça 141, p. 214
	850363
	Peça 108, p. 229

	José Valter Pereira dos Santos
	502,68
	Empenho 2502/09
	Peça 141, p. 216
	850439
	Peça 108, p. 361

	João Batista Alves da Silva
	910,80
	Nota Fiscal 716281
	Peça 141, p. 223
	850422
	Peça 108, p. 333

	Ana Paula Alves de Matos
	412,80
	Dep. bancário
	Peça 141, p. 225
	850447
	Peça 108, p. 375

	Maíza de Cácia Pereira Damascento
	688,00
	Nota Fiscal 1158
	Peça 141, p. 227
	850438
	Peça 108, p. 369

	Adenilson Souza Mendes
	129,00
	Nota Fiscal 716413
	Peça 142, p. 2
	850448
	Peça 107, p. 16

	Luiz de Almeida Silva
	1.140,44
	Nota Fiscal 357274
	Peça 142, p. 4
	850449
	Peça 108, p. 383

	José Almeida Silva
	1.140,44
	Nota Fiscal 357306
	Peça 142, p. 6
	850450
	Peça 108, p. 385

	Clemente Teixeira Lopes
	1.067,90
	Nota Fiscal 357307
	Peça 142, p. 8
	850451
	Não localizado pelo Banco do Brasil - peça 108, p. 388. Extrato peça 109, p. 17.

	Eudes Luiz dos Santos
	3.500,00
	Nota Fiscal 357308
	Peça 142, p. 10
	850455
	Peça 108, p. 393

	José Valter Pereira dos Santos
	369,30
	Nota Fiscal 716414
	Peça 142, p. 12
	850456
	Peça 108, p. 395

	Antônio Gomes Santos
	1.749,99
	Nota Fiscal 716416
	Peça 142, p. 16
	850454
	Peça 108, p. 391

	Isnaldo Alves Miranda
	560,33
	Nota Fiscal 716425
	Peça 142, p. 28
	850457
	Peça 107, p. 17

	Isnaldo Alves Miranda
	245,72
	Nota Fiscal 140057
	Peça 142, p. 30
	850475
	Peça 107, p. 18

	Elzita Esteves Ferreira
	456,29
	Nota Fiscal 357369
	Peça 142, p. 36
	850480
	Peça 108, p. 433

	Elzita Esteves Ferreira
	628,49
	Empenho 1264/10
	Peça 142, p. 37
	850493
	Peça 108, p. 461

	João das Graças Santos
	706,05
	Nota Fiscal 357309
	Peça 142, p. 41
	850463
	Peça 108, p. 405

	José Osvaldo Nunes de Matos
	195,20
	Nota Fiscal 716454
	Peça 142, p. 43
	850462
	Peça 108, p. 403

	José Osvaldo Nunes de Matos
	437,00
	Nota Fiscal 145088
	Peça 142, p. 45
	850472
	Peça 108, p. 423

	Ivan Luiz Caminhas
	1051,31
	Nota Fiscal 357342
	Peça 142, p. 53
	850466
	Peça 108, p. 409

	Roberto Silva Santos
	683,98
	Nota Fiscal 145010
	Peça 142, p. 55
	850487
	Peça 108, p. 411

	Cleusa Campos Ramalho
	3.500,00
	Nota Fiscal 145013
Nota Fiscal 145017
	Peça 142, p. 57
Peça 142, p. 58
	850469
	Peça 108, p. 417

	José Cirio Alves Santos
	317,76
	Nota Fiscal 145011
	Peça 142, p. 60
	850470
	Peça 108, p. 419

	João Batista Alves da Silva
	1.324,40
	Nota Fiscal 145055
	Peça 142, p. 62
	850471
	Peça 108, p. 421

	Clemente Teixeira Lopes
	604,67
	Nota Fiscal 357350
	Peça 142, p. 64
	850473
	Peça 108, p. 425

	João das Graças Santos
	452,20
	Nota Fiscal 357349
	Peça 142, p. 66
	850474
	Peça 108, p. 427

	João das Graças Santos
	576,77
	Empenho 2284/10
	Peça 142, p. 67
	850494
	Peça 108, p. 463

	Ivan Luiz Caminhas
	358,49
	Nota Fiscal 357351
	Peça 142, p. 69
	850476
	Peça 108, p. 429

	Bevenuto Pereira dos Santos
	332,50
	Empenho ilegível
	Peça 142, p. 70
	850477
	Peça 107, p. 19

	Bevenuto Pereira dos Santos
	201,65
	Nota Fiscal 128876
	Peça 142, p. 76
	850521
	Peça 108, p. 515

	José Valter Pereira dos Santos
	209,88
	Nota Fiscal 145136
	Peça 142, p. 80
	850478
	Peça 108, p. 431

	José Valter Pereira dos Santos
	200,90
	Empenho 2508/10
	Peça 142, p. 81
	850491
	Peça 108, p. 459

	Valter Souza Ramalho
	442,09
	Empenho 3000/10
	Peça 142, p. 82
	850492
	Peça 108, p. 457

	José Cirio Alves Santos
	632,56
	Nota Fiscal 145140
	Peça 142, p. 84
	850479
	Peça 108, p. 439

	Carlos Roberto Mendes Gonçalves
	83,81
	Ilegíveis
	Peça 142, p. 117-118
	850509
	Peça 108, p. 493

	Joaquim Ramalho Campos
	509,28
	Empenho 3312/10
	Peça 142, p. 130
	850512
	Peça 108, p. 495

	Valdeci Souza Ramalho
	264,72
	Empenho 3933/10
	Peça 142, p. 136
	850513
	Peça 108, p. 497

	Maiza de Cácia Pereira Damasceno
	1.126,60
	Empenho 2979/10
Nota Fiscal 1451
	Peça 142, p. 151
Peça 142, p. 152
	850520
	Peça 108, p. 513

	Maiza de Cácia Pereira Damasceno
	1.126,60
	Empenho 2979/10
Nota Fiscal 1354
	Peça 142, p. 153-154
	850507
	Peça 108, p. 487

	José Marcos Ramalho Silva
	1.341,60
	Empenho 6058/10
Nota Fiscal 1678
	Peça 142, p. 155-156
	850522
	Peça 108, p. 517

	TOTAL
	74.740,16
				
Com base nas informações acima, é possível acolher gastos da ordem de R$ 74.740,16, os quais, somados àqueles já analisados pelo auditor (R$ 160.892,87) , totalizam R$ 235.633,03, superando o valor do débito objeto de citação, possivelmente ante o emprego de recursos da contrapartida e da aplicação financeira dos recursos para custeio do excedente.
Registro que a documentação apresentada pelo defendente indica a obediência ao rito de liquidação das despesas pela prefeitura e, associada às informações encaminhadas pelo Banco do Brasil, permite estabelecer nexo de causalidade entre os dispêndios realizados e os recursos repassados por meio do Convênio 207/2008.
Assim, ante a inexistência de indícios de inexecução física, bem como em razão da comprovação financeira das despesas, entendo que os elementos apresentados são suficientes para desconfigurar o débito inicialmente apontado, razão pela qual deve ser acolhida a defesa do Sr. Aécio Silva Jardim.
Diante do exposto, este membro do Ministério Público de Contas propõe julgar regulares as contas do responsável, dando-lhe quitação plena.
É o Relatório.

David Sena de Aguilar (89.856/OAB-MG) e outros, representando Aécio Silva Jardim.

Procurador Sergio Ricardo Costa Caribé.

TOMADA DE CONTAS ESPECIAL. EXTINTO MINISTÉRIO DO DESENVOLVIMENTO SOCIAL E COMBATE À FOME. CONVÊNIO COM MUNICÍPIO. APOIO FINANCEIRO PARA IMPLANTAR O PROGRAMA DE AQUISIÇÃO DE ALIMENTOS (PRONAF). INSUFICIÊNCIA DE DOCUMENTAÇÃO PARA COMPROVAR A CORRETA APLICAÇÃO DOS VALORES REPASSADOS NA FASE INTERNA. CITAÇÃO DE RESPONSÁVEIS. DILIGÊNCIAS PARA SANEAR OS AUTOS. APRESENTAÇÃO DE DADOS COMPLEMENTARES APTOS A ELIDIR O DÉBITO. CONTAS REGULARES COM QUITAÇÃO PLENA. CIÊNCIA.

TOMADA DE CONTAS ESPECIAL (TCE)

Secretaria de Controle Externo de Tomada de Contas Especial (SecexTCE).

O extinto Ministério do Desenvolvimento Social (MDS) instaurou tomada de contas especial (TCE) em desfavor do Sr. Aécio Silva Jardim, ex-prefeito de Araçuaí/MG, em razão da não comprovação da regular aplicação dos recursos recebidos por força do Convênio 208/2007, que teve por objeto o apoio financeiro para a implantação do Programa de Aquisição de Alimentos - Compra Direta Local da Agricultura Familiar.
A avença previa a aquisição de produtos agropecuários produzidos por agricultores familiares que se enquadrassem no Programa Nacional de Fortalecimento da Agricultura Familiar - Pronaf e a distribuição desses alimentos para o atendimento das demandas de suplementação alimentar e nutricional dos programas sociais da localidade.
Para a execução do Convênio, que vigorou entre 19/12/2007 e 30/11/2008, com prorrogação até 31/10/2010, foram previstos R$ 247.578,95, dos quais R$ 235.200,00 à conta do concedente e R$ 12.378,95 referentes à contrapartida. Os recursos federais foram liberados por intermédio de duas ordens bancárias, ambas de 26/12/2008 e de mesmo valor (R$ 117.600,00) .
O fundamento para a instauração desta TCE, conforme Parecer Financeiro 10/2017 (peça 73) e Parecer do Ordenador de Despesas 13/2017 (peça 74) , foi a não apresentação de subsídios suficientes para comprovar a entrega dos alimentos às entidades beneficiadas e, por conseguinte, a integral execução física do convênio.
Segundo apurado na fase interna, a documentação enviada carecia de detalhamento necessário a uma apropriada avaliação dos resultados obtidos e do atingimento das metas acordadas, não sendo possível identificar com segurança quantos agricultores participaram do programa, os valores recebidos por cada um e a quantidade de alimentos vendidos para confronto com as doações de alimentos às entidades beneficiárias.
Nesse passo, o débito correspondia à integralidade dos recursos repassados, deduzido do saldo do convênio restituído pelo município, resultando em R$ 234.760,69 (já que havia sido restituída a quantia de R$ 439,31, em 28/8/2009, conforme consta na peça 59) .
No âmbito deste Tribunal, a unidade técnica realizou diligências junto ao Banco do Brasil e ao MDS (peça 91) a fim de sanear os autos antes da efetiva citação (peça 129) . Após o recebimento das alegações de defesa do responsável (peças 139-143) , a unidade técnica promoveu nova diligência, dessa vez junto ao Ministério da Cidadania (peça 144) , para que este analisasse farta documentação apresentada ao Tribunal pelo responsável (peças 140-143) , que poderia conter elementos que comprovassem as despesas realizadas, afastando ou reduzindo o débito previamente apontado. Essa medida foi por mim autorizada no Despacho acostado à peça 147.
Em resposta, o Ministério apresentou a Nota 45/2020 (peça 152) , informando que avaliou a documentação complementar encaminhada, sob a ótica da execução física do Convênio 208/2007, consoante Parecer Técnico Complementar 9/2020, tendo pugnado pela "manutenção da reprovação formal, com a glosa do valor total do convênio" e a consequente instauração de TCE.
Esse parecer técnico complementar continha o exame da regularidade da execução física do ajuste, mas não foi encaminhado a este TCU. Não obstante ser possível realizar nova diligência para requisitar esse documento, a SecexTCE ponderou que havia dentro dos autos a comprovação da realização de despesas com vários pagamentos feitos diretamente a agricultores familiares, relativos à aquisição de produtos agropecuários produzidos por eles (peças 140-142) .
Mediante análise dessa documentação, comprovou-se o pagamento de R$ 160.892,87, conforme se verifica na tabela de que trata o item 23 da instrução transcrita no relatório que precede este voto. Diante disso, a unidade técnica propôs julgar irregulares as contas do ex-prefeito e condená-lo em débito no valor de R$ 73.667,82, com aplicação da multa disposta no artigo 57 da Lei 8.443/1994, haja vista não ter se consumado a prescrição da pretensão punitiva deste Tribunal. 
O Ministério Público junto ao TCU, neste ato representado pelo Procurador Sérgio Ricardo Costa Caribé, divergiu da proposta da unidade técnica e opinou pela regularidade das contas do responsável, dando-lhe quitação plena, consoante o parecer acostado à peça 159.
Na análise do ilustre procurador, foi possível superar a ilegibilidade de parte da documentação comprobatória apresentada, comprometida por desgaste natural, por meio da conciliação entre dados bancários e cheques nominalmente identificados dos beneficiários, igualmente constantes dos autos, de sorte que restou descaracterizado o débito inicialmente apontado.
Feito esse breve histórico, passo ao exame de mérito deste processo.
A partir da leitura dos fatos, conclui-se que a documentação trazida em sede de alegações de defesa pelo responsável permitiu a comprovação da execução física do convênio, cuja incompletude da documentação entregue durante a prestação de contas motivou a instauração da presente tomada de contas especial.
Alinho-me integralmente às ponderações do MPTCU e as adoto como razões de decidir.  
Como bem colocado pela Procuradoria de Contas, a despeito de a unidade técnica ter acatado apenas parcialmente a documentação apresentada e proposto a redução do débito de R$ 234.760,69 para R$ 73.667,82, havia outros elementos nas peças de defesa que provavelmente não foram aceitos porque não estavam legíveis.
Como forma de complementar a análise, o douto procurador relacionou na tabela do item 21 de seu parecer todos os pagamentos aos agricultores participantes do programa que constavam do processo mas não foram incluídos nos exames da unidade técnica e validou a informação mediante comparação com os dados bancários do convênio.
A soma encontrada corresponde a R$ 74.740,16, os quais, somados àqueles já acatados pelo auditor (R$ 160.892,87) , totalizam R$ 235.633,03, superando o valor do débito objeto de citação em cerca de R$ 872,00, diferença inexpressiva provavelmente oriunda do emprego de recursos da contrapartida e da aplicação financeira dos recursos para custeio do excedente.
Essa coincidência de valores indica a conformidade da execução financeira da avença, a qual também não padece de indícios de inexecução física, conforme bem pontuado no histórico de visitas e relatórios trimestrais de acompanhamento do concedente, razão pela qual acolho a defesa do Sr. Aécio Silva Jardim.
	Dessa forma, VOTO para que seja adotada a minuta de acórdão que trago à consideração deste colegiado.
TCU, Sala das Sessões, em 25 de maio de 2021.
Ministro VITAL DO RÊGO 
Relator